【裁判字號】    89,訴,322
【裁判日期】    890317
【裁判案由】    
【裁判全文】
台灣台中地方法院刑事判決                          八十九年度訴字第三二二號
    公  訴  人  台灣台中地方法院檢察署檢察官
    被      告  甲○○
右列被告因違反毒品危害防制條例等案件，經檢察官提起公訴（八十八年度偵字第二
八六六號），本院判決如左：
    主  文
甲○○連續施用第一級毒品，累犯，處有期徒刑壹年。扣案之海洛因貳包（初重合計
為貳點壹公克，送驗後貳包海洛因合計重壹點陸壹公克，包裝重零點玖零公克）沒收
銷燬之；又連續施用第二級毒品，累犯，處有期徒刑捌月。扣案之安非他命壹包（重
壹點玖公克）沒收銷燬之。應執行有期徒刑壹年陸月。扣案之海洛因貳包（初重合計
為貳點壹公克，送驗後貳包海洛因合計重壹點陸壹公克，包裝重零點玖零公克）、安
非他命壹包（重壹點玖公克）均沒收銷燬之。
    事  實
一、甲○○於民國八十三年間因違反麻醉藥品管理條例等案件，經法院判處有期徒刑
    三年四月，於八十四年二月二十八日判決確定，八十五年十月三十日假釋出監，
    於八十七年九月十八日執行完畢。竟不思悔改，於民國八十七年五月間，因違反
    毒品危害防制條例案件（於八十七年三月間至八十七年五月二十八日，連續施用
    第二級毒品安非他命），經本院於八十七年五月三十日裁定送台灣台中看守所附
    設勒戒處所送觀察、勒戒，經同上所函覆認無繼續施用毒品之傾向，而經台灣台
    中地方法院檢察署檢察官於八十七年六月二十五日以八十七年度偵字第一０八九
    六八號為不起訴處分。又八十八年三月間，因違反毒品危害防制條例案件（於八
    十八年二月一日之前數日，施用第二級毒品安非他命一次），經本院於八十八年
    五月三日裁定送台灣台中看守所附設勒戒處所送觀察、勒戒，經同上所函覆認無
    繼續施用毒品之傾向，而經台灣台中地方法院檢察署檢察官於八十八年六月二日
    以八十八年度偵字第六三一０號為不起訴處分（該處分於八十八年六月四日公告
    生效），已屬二犯，竟不思戒改，基於概括犯意，自八十八年十月底開始（公訴
    人誤認係八十八年六月間某日開始），至八十八年十二月二十一日中午止（公訴
    人誤載為同月二十二日下午十一時許止），在台中市○○路之友人住處、台中市
    ○○路○段十五號五樓之四友人住處等地，連續以將第一級毒品海洛因（下稱海
    洛因）摻入香煙內，再點火施用之方式，施用海洛因多次，平均每二至三日施用
    一次，另又基於概括之犯意，自八十八年九月底開始，至八十八年十一月中旬，
    在同上址及台中市○○○路○段與工業路接口處等地，連續以將第二級毒品安非
    他命（下稱安非他命）置於玻璃球內，下再點火使之成煙之方式，施用第二級毒
    品安非他命多次，嗣於八十八年十二月二十一日下午十一時三十分許，在台中市
    巷○路○段十五號五樓之四甲○○友人「小萱」之住處，為警查獲，並扣得海洛
    因一包（初重一點六公克），安非他命一包（重一點九公克），吸食器一組、注
    射針筒一支、橡皮管三條，並循線在上開台中市○○路○段十五號前空地甲○○
    所使用之交通工具車號Ｚ５－０八九八號自小客車內當場查獲之海洛因一包（初
    重一包零點五公克，於上開之一包海洛因，合計為二點一公克，送驗後二包海洛
    因合計重一點六一公克，包裝重零點九零公克），而查悉上情。
二、案經台中縣警察局東勢分局報告台灣台中地方法院檢察署檢察官偵查起訴。
    理  由
一、訊據被告甲○○對右揭犯罪事實直承不諱，復有安非他命一包（重一點九公克）
    ，海洛因二包（初重二點一公克，送驗後二包合計海洛因重一點六一公克，包裝
    重零點九零公克）扣案為證，另扣案之上開海洛因二包經送驗以化學呈色法及器
    相層析質譜儀分析法檢驗後後，確係海洛因，純度及重量均詳前述，此有法務部
    調查局鑑定通知書一紙在卷足參。又被告前施用第二級毒品案件，經本院裁定送
    觀察、勒戒後，認無繼續施用毒品之傾向，後經台灣台中地方法院檢察署檢察官
    於八十七年度偵字第一○九六八號為不起訴處分確定在案，另被告嗣後繼續施用
    第二級毒品，經本院裁定送觀察、勒戒後，認無繼續施用毒品之傾向，復經台灣
    台中地方法院檢察署檢察官於八十八年度偵字第六三一０號不起訴處分確定在案
    ，有上開二案不起訴處分書及裁定書各二紙、另有台灣台中地方法院檢察署署刑
    案資料查註記錄表在卷足參，本件事證明確，被告犯行堪予認定。
二、又被告係經二次之觀察、勒戒後，均認無繼續施用傾向，而先後經檢察官為不起
    訴處分，已如前述，其於五年後再施用第一級毒品海洛因之犯行，已屬三犯，故
    被告之情符合毒品危害防制條例第二十條第三項之規定，而不受同條第二項之規
    定限制，而應逕為有罪判決。
三、按海洛因係毒品防制條例第二條第二項第一款之第一級毒品，而安非他命係同條
    例第二條第二項第二款之第二級毒品，被告甲○○施用上開二種毒品，為分別係
    犯毒品危害防制條例第十條第一項之施用第一級毒品罪及同條第二項之施用第二
    級毒品罪，其分別持有第一級毒品及第二級毒品之犯行，分別為施用第一級毒品
    、第二級毒品之行為所吸收，均不另論罪，被告分別施用第一級毒品及第二級毒
    品之犯行，均先後多次犯行，時間緊接，犯意概括，所犯構成要件相同，為連續
    犯，依刑法第五十六條規定，以一罪論，並加重其刑。又其所犯上開二罪之間，
    犯意各別，行為互殊，應予分論併罰。又被告有犯罪事實欄所載之論罪科刑執行
    情形，有台灣台中地方法院檢察署刑案資料查註紀錄表、台灣高等法院被告全國
    前案紀錄表各一紙在卷可稽，其於有期徒刑執行完畢後，五年以內再犯有期徒刑
    以上之本罪，應依累犯之規定，遞加重其刑。爰審酌被告已有施用毒品前科、犯
    罪之動機、目的、手段、施用毒品之時間及施用之種類，施用毒品屬自戕之行為
    ，及犯罪後之態度尚稱良好，坦認犯行等一切情狀，分別量處如主文所示之刑，
    並定其應執行之刑。
四、扣案之安非他命一包（重一點九公克），海洛因二包（初重二點一公克，送驗後
    二包合計海洛因重一點六一公克，包裝重零點九零公克），係查獲之毒品，不問
    屬於犯人與否，應依毒品危害防制條例第十八條第一項前段宣告沒收銷燬之。扣
    案之吸食器一組、注射針筒一支、橡皮管三條既非被告所有，本院自無從對之宣
    告沒收。
五、公訴意旨又以被告除於事實欄所施用之毒品犯行，於八十八年六月間某日起至八
    十八年十二月二十二日止之其餘時間內，亦有施用第一級毒品海洛因及第二級毒
    品安非他命云云。按犯罪事實，應依證據認定之，無證據不得推定其犯罪事實；
    不能證明被告犯罪者，應諭知無罪之判決，刑事訴訟法第一百五十四條、第三百
    零一條第一項分別定有明文。又事實之認定，應憑證據，如不能發現相當證據，
    或證據不足以證明，自不能以推測或擬制之方法，以為裁判基礎；認定不利於被
    告之事實，應依積極證據，苟積極證據不足為不利於被告事實之認定時，即應為
    有利於被告之認定，更不必有何有利之證據，最高法院亦著有四十年度台上字第
    八六號、三十年度上字第八一六號判例足資參照。本件公訴人認被告尚有其他施
    用毒品海洛因及安非他命犯行之時間，無非係以被告之自白及扣案之上開物品為
    其論據，訊之被告固坦承於事實欄所示之時間施用第一級毒品，惟矢口否認於其
    他時間施用海洛因及安非他命，經查，被告於偵查中係完全否認其施用毒品犯行
    ，而被告謹於八十八年十二月二十二日上午二時三十五分許，於警訊中供稱：伊
    於八十三初開始施用安非他命，八十七年間開始施打海洛因，最進乙次係警方查
    獲時，是公訴人僅以被告於第二次之觀察勒戒後經不起訴處分公告生效後至被查
    獲日期前，推知被告於此期間內皆有施用上開二種毒品，疏嫌率斷，此外，復查
    無任何積極證據足資證明被告有何上開之犯行，揆諸前開判例及條文意旨，本應
    為被告無罪之諭知，惟公訴人認若成罪，與前揭有罪部份，均應成立連續犯裁判
    上之一罪關係，爰均不另為無罪之諭知。
據上論斷，應依刑事訴訟法第二百九十九條第一項前段、毒品危害防制條例第十條第
一項、第二項、第十八條第一項前段、第二十條第三項，刑法第十一條前段、第五十
六條、第四十七條、第五十一條第五款，判決如主文。
本案經檢察官陳松吉到庭執行職務
中    華    民    國    八十九    年      三        月      十七        日
                                    台灣台中地方法院刑事第四庭
                                        法  官  許  石  慶
右正本證明與原本無異。
如不服本判決，應於判決送達後十日內向本院提出上訴狀，上訴於臺灣高等法院臺中
分院( 須附繕本 )。
                                        書記官
中    華    民    國    八十九    年      三        月      十七        日
附錄論罪科刑法條
毒品危害防制條例第十條第一項：
施用第一級毒品者，處六月以上五年以下有期徒刑。
毒品危害防制條例第十條第二項：
施用第二級毒品者，處三年以下有期徒刑。


司法院資訊處製作；財團法人民間司法改革基金會備份。
